臺灣高等法院高雄分院刑事判決　　　　100年度上訴字第988號
上　訴　人
即　被　告　陳美伶
指定辯護人　本院公設辯護人李佩娟
上列上訴人因誣告案件，不服臺灣高雄地方法院100 年度訴字第
105 號中華民國100 年4 月29日第一審判決（起訴案號：臺灣高
雄地方法院檢察署99年度偵字第23944 號），提起上訴，本院判
決如下：
    主  文
原判決撤銷。
陳美伶無罪。
    理  由
一、公訴意旨以：被告陳美伶為高雄市○○區○○街108 號「妙
    房東大樓」之住戶，蕭碧雲為該大樓管理委員會（以下簡稱
    管委會）之前任主任委員、現任財務委員。民國99年3 月20
    日19時30分許，該大樓管委會在1 樓管理室舉行新舊主任委
    員交接儀式，會議進行中，被告陳美伶進入會場，對蕭碧雲
    出言咆哮，該大樓管委會主委陳棋宇見狀乃宣佈散會，蕭碧
    雲隨即離去，並未與被告陳美伶有任何肢體衝突，被告陳美
    伶竟於同日晚上9 時45分，在高雄市政府警察局三民第二分
    局鼎山派出所，對蕭碧雲及其父蕭文士提出告訴，就蕭碧雲
    之部分虛偽指稱：「今天20時6 分，我參加大樓委員會，我
    和主委商談時，蕭文士衝過來攻擊我，以拳頭攻擊我左臉，
    蕭碧雲她抓住我左手腕，我要告蕭碧雲妨害自由、傷害」等
    語，意圖使蕭碧雲受刑事處分而誣告。因認被告陳美伶涉犯
    刑法第169 條第1 項誣告罪嫌。
二、公訴人認被告陳美伶涉犯誣告罪嫌，係以被告陳美伶之陳述
    及證人蕭碧雲、陳棋宇之證述，資為主要論據。
三、訊據上訴人即被告（下稱被告）陳美伶否認有誣告犯行，辯
    稱其在高雄市政府警察局三民第二分局鼎山派出所係向警陳
    述其於99年3 月20日遭蕭文士傷害及於98年8 月29日遭蕭文
    士、蕭碧雲傷害，惟員警因誤解其陳述，故警詢筆錄記載其
    告訴蕭碧雲於99年3 月20日傷害，此部分應係記載不正確等
    語。
四、經查：
    (一)被告陳美伶為妙房東大樓住戶，99年3 月20日下午7 時30
      分許，在該大樓1 樓管理室，大樓管委會舉行新舊主任委
      員交接儀式之際，被告陳美伶進入對卸任管委會主委蕭碧
      雲出言咆哮，新任管委會主委陳棋宇見狀即宣佈散會，蕭
      碧雲隨即離去，蕭碧雲於當日並未與被告陳美伶發生爭執
      ，再被告陳美伶於同日下午9 時許，至高雄市政府警察局
      三民第二分局鼎山派出所提出傷害告訴等事實，業據證人
      陳棋宇、蕭碧雲於偵查中結證明確（見偵查卷第10－12頁
      ），並有臺灣高雄地方法院檢察署檢察官99年度偵字第14
      245 號不起訴處分書及高雄市政府警察局三民第二分局鼎
      山派出所於99年3 月20日製作之被告陳美伶調查筆錄在卷
      可稽（見偵查卷第4 －5 、25－26頁）。又被告陳美伶就
      上開各情亦不爭執，此部分情節即堪以認定。
    (二)依高雄市政府警察局三民第二分局鼎山派出所於99年3 月
      20日製作之被告陳美伶調查筆錄記載，被告陳美伶固陳述
      於99年3 月20日遭蕭文士、蕭碧雲傷害等語（見偵查卷第
      25－26頁）；惟被告陳美伶辯稱其在高雄市政府警察局三
      民第二分局鼎山派出所係向警陳述其於99年3 月20日遭蕭
      文士傷害及於98年8 月29日遭蕭文士、蕭碧雲傷害，惟員
      警因誤解其陳述，故警詢筆錄記載其告訴蕭碧雲於99年3
      月20日傷害，此部分應係記載不正確等語。查，綜觀原審
      勘驗被告陳美伶於99年3 月20日在高雄市政府警察局三民
      第二分局鼎山派出所提出告訴之警詢錄音所製作之勘驗筆
      錄及譯文所記載（見原審審訴卷第64－68、82－84頁），
      被告陳美伶就其於99年3 月20日遭傷害一節，除明確表示
      於99年3 月20日遭蕭文士傷害（見原審審訴卷第64－頁第
      65頁正面、第66頁正、反面、第67頁），此外，復夾雜陳
      述其自98年9 月間起至99年3 月20日止期間多次遭蕭文士
      、蕭碧雲父女傷害、妨害自由、公然侮辱之情，此觀諸被
      告陳美伶陳述「對啊，他們（指蕭文士、蕭碧雲）就是會
      常態性說謊」、「我那時就穿著背架，二個人拉著我的手
      ，……，我開刀還穿著背架，你怎麼可以這樣捉著我的手
      呢？……」等語（見原審審訴卷第65頁反面），及被告陳
      美伶係於員警籠統詢問「蕭碧雲會攻擊你嗎？」、「蕭碧
      雲有沒有攻擊你？」，被告陳美伶始答稱「會，她也有」
      、「有，她把我手捏一個瘀青，她自己捏，這二個人會說
      謊，她常態性的說謊這一定寫上去」、「他們是時常拉，
      而且是那種無法預知他們什麼時候會下來攻擊人的行為…
      …」、「太多了啦，我的抽屜太多證據了啦……」、「已
      經若干次了，你寫若干次我再來找證據好嗎？」、「妨害
      自由是我在已經剛出院穿背架的時候……我剛出院時，要
      坐電梯上樓時……二隻手啊，一人抓一隻手一直強迫我阿
      ，不讓我上樓，然後蕭碧雲抓我的手抓出傷痕出來……」
      等語（見原審審訴卷第65頁反面、第66頁、第66頁反面－
      第67頁正面、第67頁反面）即可明白；另警員於詢問被告
      陳美伶年籍等資料前，被告陳美伶即告知警員其家人勸被
      告陳美伶不要理他（未指名），且其脊椎受傷驗傷單有好
      幾張，其可以拿給警員（當時未帶身上），請警員更正筆
      錄內容（見原審審訴字卷第64頁正面），嗣被告陳美伶陳
      述其遭蕭碧雲打時有錄影帶，錄影帶有紀錄時間，而錄影
      帶放在家裡，被告陳美伶向警員表示要回家拿或補提，但
      警員要求被告陳美伶當時就要陳述經過（見原審審訴卷第
      65頁正面），而未讓被告陳美伶先回家拿其與蕭文士、蕭
      碧雲間糾紛之驗傷單或錄影帶，以佐被告陳美伶順利陳述
      其與蕭文士父女間糾紛之時間及經過不致混淆。綜合上開
      警員製作被告陳美伶筆錄過程，足認因警員未讓被告陳美
      伶提出驗傷單及錄影帶以完整陳述被告陳美伶與蕭文士父
      女間之糾葛，而警員亦未針對被告陳美伶與蕭文士父女間
      98 年8月29日、99年3 月20日二次糾紛分別詢問被告陳美
      伶使為詳細之陳述及提出證據，而僅為籠統詢問，且無明
      確請被告陳美伶陳述發生糾紛日期之相關事實，致被告陳
      美伶忽而陳述99年3 月20日糾紛，忽而陳述98年8 月29日
      之糾紛內容，甚或將二者混雜陳述，且於警員詢問被告陳
      美伶告訴傷害、妨害自由及妨害名譽後，問被告陳美伶遭
      何人毆打受傷，其稱是一樓住戶，「還有他女兒蕭碧雲也
      有」，可證被告陳美伶原先只有告訴蕭文士，且被告陳美
      伶又稱9 月份也有，要補錄影帶，可見被告陳美伶並非陳
      述蕭碧雲於99年3 月20日管委會開會時有對其傷害之行為
      ，該筆錄記載蕭碧雲對被告陳美伶傷害部分，被告陳美伶
      係陳述其於98年8 月29日甫開刀後與蕭文士、蕭碧雲糾紛
      之事實；再參以被告陳美伶於98年8 月14日在高雄長庚醫
      院接受腰椎第4 －5 節椎間盤切除手術併放入2 個人工椎
      間盤，於98年8 月21日出院，嗣於98年8 月29日在妙房東
      大樓確曾與蕭文士、蕭碧雲發生爭執，已據被告陳美伶提
      出長庚醫療財團法人高雄長庚紀念醫院診斷證明書、高雄
      醫學大學附設中和紀念醫院診斷證明書及妙房東大樓監視
      錄影翻拍照片為佐（見偵查卷第28頁正、反面、原審審訴
      卷第55、58－60、69－73頁），足認被告陳美伶與蕭文士
      、蕭碧雲之前確曾因故發生爭執；另被告陳美伶自92年7
      月起至100 年間即因情感性精神病致情緒易起伏，分別在
      高雄醫學大學附設中和紀念醫院、茂德診所、高雄市立凱
      旋醫院就診，有診斷證明書及收據在卷可按（見本院卷第
      35 －50 、58頁），並領有輕度精障之身心障礙手冊（見
      本院卷第33頁）；是被告陳美伶於99年3 月20日在高雄市
      政府警察局三民第二分局鼎山派出所提出告訴時，未能條
      理分明陳述事情經過，且前後夾雜陳述其遭蕭文士、蕭碧
      雲傷害等情，即不違常情。
    綜上所述，被告陳美伶辯稱其於99年3 月20日係告訴蕭文士
    傷害，並未告訴蕭碧雲傷害，惟員警因誤解其陳述而警詢筆
    錄記載不正確等語，即非無可採。此外，復查無其他積極證
    據足資證明被告陳美伶有誣告犯行，被告陳美伶被訴犯罪自
    屬不能證明。
五、原審未詳為推求，遽為被告陳美伶論罪科刑之判決，即有未
    合，被告陳美伶上訴意旨否認犯罪，指摘原判決不當，為有
    理由，應由本院將原判決撤銷，並諭知被告陳美伶無罪。
據上論結，應依刑事訴訟法第369 條第1 項前段、第364 條、第
301 條第1 項，判決如主文。
本案經檢察官方娜蓉到庭執行職務。
中    華    民    國  100     年    9     月    29    日
                    刑事第八庭  審判長法  官  李炫德
                                      法  官  徐美麗
                                      法  官  郭玫利
以上正本證明與原本無異。
如不服本判決應於收受本判決後10日內向本院提出上訴書狀，其
未敘述上訴理由者，並得於提起上訴後10日內向本院補提理由書
狀（均須按他造當事人之人數附繕本）「切勿逕送上級法院」。
中    華    民    國  100     年    9     月    30    日
                                      書記官  梁美姿